# 负债的计税基础怎么理解

提问人：茉莉绿茶 时间：2014-06-28 01:40:04
上网查了各种解释，均看不明。我认为，是指用税法计算的负债金额，但是运用时又不对，麻烦各路高手点名明，最高附加例子说明

回答人：chenyiwei
可以简单理解为：假设某个企业同时按照会计准则和税法规定做两套账，账套A按照会计准则为标准进行确认和计量，所得结果用于对外财务报告；账套B按照所得税法规定为标准进行确认和计量，所得结果用于所得税纳税申报。两个账套所反映的经济业务完全相同。那么，在账套B中各项资产、负债的账面价值就是其计税基础。例如预计负债在税法上需要到实际发生时才允许税前扣除，因此在账套B中，在实际发生损失之前是不能确认预计负债的，所以预计负债的计税基础就是零。

提问人：茉莉绿茶 时间：2014-07-01 15:24:13
不好意思，我理解错了，以下才是我想问 一、 2010 年计提了存货跌价准备 200 ，,2011年存货实现全部出售 2010 年应纳税所得额+200，存货账面价值<计税基础，确认递延所得税资产 200 25% 2011 年应纳税所得额 —200 ，存货账面价值 = 计税基础 =0 ，冲回递延所得税资产 借：所得税费用 贷：递延所得税资产 200 25% 二、 2010 年计提了预计负债100,2011年实现了预计负债 2010 年应纳税所得额+100，预计负债账面价值>计税基础，计税基础=0，确认递延所得税资产 100 25% 2011 年应纳税所得额 -100 ，预计负债账面价值 = 计税基础 =0 ，冲回递延所得税资产 借：所得税费用 贷：递延所得税资产 100 25% 三、公允价值变动损益 交易性金融资产 2010年年初取得，成本为1000,2010年年末市场价值为1300,2011年年末市场价值为1000,2012年年末市场价值为800,2013年1.1出售2010 年应纳税所得额-300，账面价值=1300>计税基础=1000，确认递延所得税负债 300 25% 2011 年应纳税所得额 +300 ，账面价值=1000= 计税基础 =1000 ，冲回递延所得税负债，借：递延所得税负债 贷：所得税费用 300 25% 2012年应纳税所得额+200，账面价值=800<计税基础=1000，确认递延所得税资产 200 25% 2013.1.1 应纳税所得额 —200 , 账面价值 = 计税基础 =0 ，冲回递延所得税资产 200 25%，借：所得税费用 贷：递延所得税资产200*25%
请问上述理解正确吗？

回答人：chenyiwei
基本可以这样理解。关键是通过计算期末的暂时性差异金额，确定期末的递延所得税资产、负债的应有余额。递延所得税资产／负债的年末相对于年初的变动，除了直接计入权益的部分以外，其余构成本期的递延所得税费用。

提问人：茉莉绿茶 时间：2014-07-02 17:25:07
一、为何“税法规定不能税前抵扣”的负债的账面价值=计税基础。 税法规定范围内的应付职工薪酬，当期可以税前抵扣；超出范围的应付职工薪酬，当期及未来期间均不能抵扣。可以税前抵扣的应付职工薪酬，按照会计准则和税法编制的会计分录相同；超出范围的应付职工薪酬，会计准则已确认了账面价值，按照税法不确认账面价值，则两者不同，为何账面价值=计税基础，不产生暂时性差异？ 或是从另一种角度理解，税法规定可以当期抵扣或不能抵扣的负债，没有时间性差异，也就没有暂时性差异，所以该负债的账面价值=计税基础？？？

回答人：chenyiwei
可以理解为：税法同样确认该负债的账面价值，但对应的借方不是可扣除的费用，而是另外一个借项。

提问人：茉莉绿茶 时间：2014-07-03 17:17:26
一、请问一下计算是否正确？ 2007.1.1自建自用房成本为800,按照年限平均法计提折旧，预计净残值为 0 ，预计使用年限为 80 年，与税法规定的折旧方法、折旧年限、净残值相同。2007.12.31将自用房转为以公允价值计量的投资性房地产，当日公允价值为 850 。
2008.12.31投资性房地产的公允价值为 770 。假设2009.1.1以 820 元出售该投资性房地产 1 、2007.12.31 因转换日公允价值=投资性房地产账面价值=850，计税基础=790，差额为 60 ，应确认暂时性差异。其中， 转换日因公允价值上升，确认递延所得税负债50 25% ； 因税法规定计提折旧，确认递延所得税负债 10 25%； 假设期初递延所得税资产和负债为 0 ，本期应确认递延所得税负债60 25% 税前会计利润 —10 2 、 2008.12.31 投资性房地产账面价值 =770 ，计税基础 =780 ，差额为 10 ，应确认暂时性差异。其中， 转换日因公允价值上升，累计确认递延所得税负债 50 25%； 因税法规定计提折旧，累计确认递延所得税负债 20 25% ； 因本期公允价值下跌，累计确认递延所得税资产 80 25%。 由于期初递延所得税负债 60 25% ，所以本期确认递延所得税负债 10 25%，递延所得税资产80*25% 税前会计利润-10+80 3、依会计准则的会计分录 借：银行存款 820 贷：主营业务收入 820 借：营业成本 770 投资性房地产—公允价值变动 80 贷： 投资性房地产—成本 850 借：主营业务收入 80 贷：公允价值变动损益 80 借：资本公积—其他资本公积 50 贷：主营业务收入 会计准则确认的会计利润=820-770-80+50=820-800=20依据税法编制的会计分录 借：银行存款 820 贷：营业收入 820 借：营业成本 780 累计折旧 20 贷：投资性房地产 800 税法确认的利润=820-780=820-800+20=40
所以，当期应纳税所得额+20。同时资产出售，资产的账面价值=计税基础，回转递延所得税资产和费用 借：递延所得税负债20 25% 贷：所得税费用 借：所得税费用 80 25% 贷：递延所得税资产 借：递延所得税负债 50*25% 贷：资本公积—其他资本公积

回答人：chenyiwei
1 、转换日账务处理：因为投资性房地产当日公允价值 850 高于账面价值 790 ，因此应确认资本公积 45 和递延所得税负债 15 。当日应纳税暂时性差异为60. 借：投资性房地产 850 ，借：累计折旧 10 ，贷：固定资产 800 ，贷：资本公积 45 ，贷：递延所得税负债 15 。
2 、 2008 年末：当日账面价值为 770 ，计税基础为 780 ，当日可抵扣暂时性差异为 10 ，因此应确认的递延所得税资产余额为2.5： 借：
公允价值变动损益 80 ，贷：投资性房地产——公允价值变动 80 借：递延所得税负债 15 ，借：递延所得税资产 2.5，贷：所得税费用——递延所得税费用 17.5 3、 2009 年初出售时，将该递延所得税资产余额全部转销： 借：所得税费用——递延所得税费用 17.5，贷：资本公积 15 ，贷：递延所得税资产 2.5 最终资本公积按 60 转入营业成本。

提问人：茉莉绿茶 时间：2014-07-04 22:14:56
问题 1 、递延所得税资产和负债不是要求分开确认么？例如，同一固定资产，由于减值产生递延所得税资产，由于折旧产生递延所得税负债，要综合一起确认固定资产的所得税？ 2 、转换日递延所得税负债为何不计入所得税费用？资本公积为何不是 60 ？ 3 、“如果某项交易或事项按照企业会计准则规定应计入所有者权益，由该交易或事项产生的递延所得税资产或递延所得税负债及其变化亦应计入所有者权益，不构成利润表中的所得税费用。” 公允价值上升导致的计税基础与账面价值不一致，不符合此项规定？

回答人：chenyiwei
1 、针对同一项资产或负债，没有必要因为不同原因分别确认递延所得税资产和负债。 2 、因为该递延所得税负债与直接计入权益（资本公积）的金额相关。 3 、后续公允价值上升计入损益，所以后续的公允价值变动对应的递延所得税计入当期损益，但转换日因公允价值大于原账面价值的差额计入资本公积，所以对应的递延所得税也冲减资本公积。

提问人：yutaosz 时间：2018-01-28 22:56:40
请教陈版关于负债计税基础的定义问题，以下是一个例题
2017 年 10 月 2 日A公司发行5 000万张人民币短期融资券，期限为 1 年，票面利率为6%，每张面值为 100 元，到期一次还本付息。A公司将该短期融资券指定为以公允价值计量且其变动计入当期损益的金融负债。年末该短期融资券的市场价格每张 95 元（不含利息）。假定A公司适用的所得税税率为25%。 　　（ 1 ） 2017 年 10 月 2 日发行短期融资券 　　借：银行存款　　（5 000×100） 500 000 　　　　贷：交易性金融负债——成本　　　500 000 　　（ 2 ） 2017 年 12 月 31 日 　　借：交易性金融负债——公允价值变动25 000 　　　　贷：公允价值变动损益（500 000－5 000×95）25 000 　　借：投资收益　　　（500 000×6%×3/12） 7 500 　　　　贷：应付利息 7 500 　　（ 3 ）所得税处理 　　负债的账面价值＝500 000－25 000＝475 000（万元） 　　负债的计税基础＝500 000（万元） 　　应纳税暂时性差异＝25 000（万元） 　　递延所得税负债＝ 25 000×25%＝6 250（万元）
本题中，负债的账面价值＝500 000－25 000＝475 000 负债的计税基础=负债账面价值-未来期间可税前扣除的金额=500000 由上可得，未来期间可税前扣除的金额=负债的账面价值475000-500000=-25000
如何解释这个结果（未来期间可税前扣除的金额为负）？

回答人：chenyiwei
理论上，如果发行方A选择在资产负债表日赎回该债券，则只需出资47.5万元，会计上会形成2.5万元的收益。但税法上当期未就该收益征税，而是到实际赎回时才征税，所以递延纳税的后果是递延所得税负债。